【裁判字號】    95,抗,875
【裁判日期】    951031
【裁判案由】    聲請再審
【裁判全文】
臺灣高等法院刑事裁定                   95年度抗字第875號
抗  告  人
即受判決人  甲○○
上列抗告人因聲請再審案件，不服臺灣基隆地方法院中華民國95
年9月22日裁定（95年度聲再字第3號），提起抗告，本院裁定如
下：
    主  文
抗告駁回。
    理  由
一、抗告意旨略以：依臺灣高等法院檢察署92年6 月18日檢紀崗
    字第15521 號函已明確認定基隆地方法院檢察署和基隆地方
    法院有明顯違失，並建請檢察長口頭督導改進，並列入92年
    度年終考績之參考。吳佳齡檢察官明顯違法起訴。另告訴人
    謝秀珠及證人林琪南等指控關於抗告人及發傳單的時間、抗
    告人當時罵謝秀珠時有無其他人在場，均互相矛盾，且告訴
    人向原審法院提出之「90年6 月28日巡邏日報表」是偽造的
    ，而且告訴人指控抗告人辱罵其之地點「基隆市美之國中和
    哨警衛室」裝置有監視器，原審法院竟採信告訴人謝秀珠稱
    ：「錄影帶已洗掉」之供詞，而為違法判決，抗告人確實沒
    有辱罵謝秀珠，請法院明察。
二、原裁定意旨略以：
（一）抗告人於民國90年間係基隆市○○路「美之國」社區住戶
      ，告訴人謝秀珠係該社區之管理委員會主任委員，抗告人
      因逾時使用社區休閑中心場地，遭社區管理委員會暫停使
      用場地權利3個月，因而與告訴人產生嫌隙。90年6月18日
      下午4 時許，抗告人基於公然侮辱之概括犯意，在社區管
      理中心公開場所，以「王八蛋」之言語，公然侮辱告訴人
      ；繼於同年6月28日上午7時許，在該社區○○路警衛值勤
      室旁，以同一手法，公然侮辱告訴人。嗣經告訴人告訴後
      ，由經臺灣基隆地方法院檢察署檢察官吳佳齡負責偵辦，
      並於90年11月14日以90年度偵字第4530號聲請簡易判決處
      刑，經原審法院基隆簡易庭於90年12月3 日以90年度基簡
      字第820號刑事簡易判決，判處抗告人罰金3,000元，如易
      服勞役，以300元折算1日，抗告人不服判決，向原審法院
      合議庭提起上訴，經原審法院合議庭於91年5 月29日以91
      年度簡上字第14號駁回抗告人之上訴確定。
（二）抗告人嗣因該案件向監察院陳情，經臺灣高等法院調閱該
      案卷宗後，以92年6月18日檢紀崗字第15521號函臺灣基隆
      地方法院檢察署，認吳佳齡檢察官偵辦該案件，有稍欠周
      延之處，請臺灣基隆地方法檢察署檢察長予以口頭督導改
      進，並列入92年度年終考績之參考，固有抗告人提出之上
      開臺灣高等法院 0公函影本在卷可稽。惟原審法院函詢臺
      灣基隆地方法院檢察署，就該案件是否依公務員懲戒法懲
      戒吳佳齡檢察官，經該署函覆以：該署前檢察長業已轉知
      吳佳齡檢察官注意改進，並於92年6 月份檢察官會議中特
      別提醒所有檢察官審慎處理，有該署95年7 月11日基檢玲
      人字第0950500187號函附卷可憑，是吳佳齡檢察官顯未因
      該案件遭依公務員懲戒法懲戒，揆諸前揭規定，自與刑事
      訴訟法第420 條第1項第5款之要件不符，抗告人據上開臺
      灣高等法院檢察署公函之內容聲請再審，尚有誤會。
（三）又臺灣高等法院檢察署前函所指，吳佳齡檢察官偵辦上開
      抗告人對告訴人謝秀珠公然侮辱之妨害名譽案件，雖有下
      列欠周延處：未隔離訊問證人白景奇、龔克強及林棋南
      ，以發現真實；未訊明告訴人於告訴狀所載之抗告人於
      90 年6月18日公然侮辱告訴人之行為地，究在社區管理中
      心或社區○○路警衛值勤室；證人林琪南雖於偵查中證
      述抗告人有罵告訴人王八蛋之情，但未敘明日期，之後告
      訴人更正犯罪日期90年6 月24日，亦未對證人林琪南補充
      訊問明白；告訴人當庭更正被告公然侮辱之時間為90年
      6月24日為同年6月27日一節，亦未深入了解其原由依據；
      另對抗告人即被告辯解同年6 月27日未去社區警衛值勤室
      一節，亦未追查其真實性如何；抗告人既未自白犯罪，
      案件卻逕予聲請簡易判決處刑，未循通常審判程序，對聲
      請人否認犯罪之辯白，及其認為證人證述不實在方面，究
      其真實性如何，未讓抗告人在審理法院有充分訴訟防禦之
      機會。惟承審該案件之原審法院第二審合議庭，業於91年
      3 月12日開庭時依職權傳喚告訴人謝秀珠、證人白景奇、
      龔克強、林琪南及吳國華到庭作證；並依抗告人之聲請先
      於91年3 月22日傳喚係爭美之國社區第三屆管理委員會90
      年6 月份委員會議簽到表內所載與會之管理委員即證人曾
      崑山、廖國棟，繼於91年4月9日傳喚與會之管理委員會委
      員即證人王興福、曾新貴及尚明德等人到庭作證，被告及
      其選任之辯護人謝佳伯律師於上開訊問期日均經傳喚到庭
      ，承審該案件之受命法官先採取隔離訊問之方式訊問上開
      證人，再給予被告及其選任之辯護人詢問證人之權利，綜
      觀承審之合議庭審理該案件之過程，業就抗告人之辯白詳
      細訊問證人，以究明抗告人有無對告訴人公然侮辱之行為
      ，並查明抗告人對告訴人公然侮辱行為之時間、地點及次
      數等情節，抗告人訴訟上之防禦權已獲得充分保障，且承
      審之合議庭據此調查證據之結果，認定抗告人確有如前所
      述對告訴人公然侮辱之行為，其認事用法亦查無違誤，量
      刑亦稱妥適。故而該案件經承審之第二審法院合議庭審理
      後，業無臺灣高等法院檢察署所指吳佳齡檢察官偵辦該案
      件有欠周延處之缺失情形，從而承辦該案件之吳佳齡檢察
      官縱因該案件受所屬檢察署檢察長之口頭督導改進，亦無
      足以影響原判決結果。
（四）綜上，承辦上開抗告人對告訴人妨害名譽案件之吳佳齡檢
      察官雖因該案件而受所屬檢察署檢察長之口頭督導改進，
      然口頭督導改進並非公務員懲戒法所明定之懲戒處分，聲
      請人據以為聲請再審之原因，尚有誤會；且承審該案件之
      合議庭業已詳細訊問證人，並給於抗告人及其選任辯護人
      詢問證人之機會，充分保障抗告人訴訟上之防禦權，該案
      件已無臺灣高等法院檢察署所指吳佳齡檢察官偵辦該案件
      有欠周延處之缺失情形，是縱吳佳齡檢察官因該案件受所
      屬檢察署檢察長口頭督導改進，亦無足以影響原判決，據
      此，本件即查無再審之原因，抗告人之聲請核無理由，應
      予駁回。
三、本院查：
（一）按參與原判決或前審判決或判決前所行調查之法官，或參
      與偵查或起訴之檢察官，因該案件犯職務上之罪已經證明
      者，或因該案件違法失職已受懲戒處分，足以影響原判決
      者，得聲請再審，刑事訴訟法第420條第 1項第5款固定有
      明文。然按公務員懲戒法第 9條明定，公務員之懲戒處分
      僅包括撤職、休職、降級、減俸、記過及申誡，口頭督導
      並非公務員懲戒處分之種類。本件抗告人執臺灣高等法院
      檢察署92年6月18日檢紀崗字第15521號函為據，認吳佳齡
      檢察官因承辦本案而受所屬檢察署檢察長口頭督導改進，
      符合刑事訴訟法第420 條第1項第5款之再審事由，向原審
      法院聲請再審。惟承辦抗告人對告訴人妨害名譽案件之吳
      佳齡檢察官雖因該案件而受所屬檢察署檢察長口頭督導改
      進，惟此口頭督導改進並非公務員懲戒法所明定之懲戒處
      分，自不符合刑事訴訟法第420 條第1項第5款規定之要件
      ，抗告人之再審聲請自無理由，原審法院據以駁回抗告人
      之再審聲請，並無不合。
（二）復按有罪之判決確定後，為受判決人之利益聲請再審，必
      其聲請之理由合於刑事訴訟法第420條第1項所定情形之一
      或第421 條有足生影響於判決之重要證據漏未審酌者，始
      准許之。抗告人抗告意旨另指摘告訴人所提之「90年6 月
      28日巡邏日報表」係屬偽造云云，惟原審判決（即91年度
      簡上字第14號）並未將告訴人所提之「90年6 月28日巡邏
      日報表」作為判決被告有罪之證據之一，是抗告人爭執「
      90年6 月28日巡邏表」之真實，並不影響原確定判決之認
      定。又告訴人謝秀珠及證人林琪南之證詞部分，原確定判
      決已採為裁判之基礎，抗告人無非係對原確定判決取捨證
      據、認定事實之職權行使再事爭執而已，均非合於上開條
      文規定，此部分之抗告，亦無理由。是抗告人前揭抗告，
      均無理由，應予駁回。
據上論斷，應依刑事訴訟法第412條，裁定如主文。
中    華    民    國    95    年    10    月    31    日
                  刑事第十五庭  審判長法  官  吳昭瑩
                                      法  官  楊貴雄
                                      法  官  王梅英
以上正本證明與原本無異。
不得再抗告。
                                      書記官  陳盈璇
中    華    民    國    95    年    11    月    8     日


司法院資訊處製作；財團法人民間司法改革基金會備份。
